---
title: "R Notebook"
output: html_document
---

Les 1



Voor deze opdracht wordt er gewerkt in groepen van 2. We gaan het proces van een toevoeging aan een volume met een correctiepercentage bestuderen. Allereerst verzamelen we reële data met een experiment. Vervolgens proberen we dat na te bouwen met een model. De uitkomsten van het model vergelijken we met de uitkomsten van het experiment. Daarna beantwoorden we een aantal vragen over het model.


1.0 Experiment
Iedere groep krijgt een zak M&M’s en een schaal. We gaan vervolgens de schaal vullen volgens het volgende principe: voeg 10 stuks toe en haal vervolgens 10% eraf (toevoeging = +10 - 0.1 * nieuw volume) oftewel

dY = 10 - 0.1 * (Y+10)

De uitkomst ziet er als volgt uit (hier alleen eerste 6)

##      time  Volume
## [1,]    0  0.0000
## [2,]    1  9.0000
## [3,]    2 17.1000
## [4,]    3 24.3900
## [5,]    4 30.9510
## [6,]    5 36.8559
Op een gegeven moment neemt de toename in volume af, doordat de correctie groter wordt (omdat het nieuwe volume groter wordt) maar de toevoeging zelf blijft 10. Uiteindelijk zal er evenveel gecorrigeerd worden (10) als er toegevoegd wordt (10). De toename is dan 0. Wij noemen dit een evenwicht status.

Ga met dit experiment door totdat je een evenwicht status hebt gevonden.

Beantwoord de volgende vragen
[1] Welke parameters (constantes) zitten er in de vergelijking?
1 aantal M&Ms wat toegevoegd word en 2 percentage wat afgetrokken word

[2] Welke variabele uit de vergelijking veranderd steeds?
nummer 2 percentage wat steeds afgetrokken word
[3] Wat is de initiele waarde van de variabele uit vraag 2?
1
[4] Wat is het tijdsframe van dit experiment? (t = 0 tot t = ……. )
bij t = 188
[5] Wanneer is het evenwichtsmoment?
bij dY = 85 maar omdat we geen halve m en m s hebben
[6] Uit welke variabele uit de vergelijking kunnen we dat aflezen?
Laat je antwoorden aan de docent zien.

0.1 * y+10 moet gelijk zijn aan 10 of in dit geval niet hoog genoeg om afgerond 86 te worden






2.0 Programmeer opdracht
We gaan nu het experiment modeleren in R. Start R studio op en begin een nieuw R script. Allereerst moeten we de library voor deSolve laden. (Eventueel package installeren)
```{r}
library("deSolve")
```
Vervolgens hebben we het volgende nodig:

parameters and variables that are involved
equations that describe the change / effect
initial state
timeframe for the simulation
De parameters zetten we bij elkaar in een vector. In dit geval zijn er twee parameters: addVolume = 10 en percentage_volume = 0.1
```{r}
parameters <- c(addVolume = 10, pV = 0.1)
```
Het model kunnen we maken met een functie waarin de vergelijkingen zijn opgenomen. Van belang is dat we de functie een tijdframe meegeven, een initiele y-waarde (startwaarde) en de parameters die nodig zijn voor de vergelijkingen. De deSolve package heeft al dit nodig voor zijn simulaties. In de functie geven we een list met parameters mee en returnen we weer een list met resultaten. Let op: de resultaten zijn de afgeleides, niet de Y waarde zelf! De functie bevat natuurlijk ook de vergelijking:
```{r}
# define model
volume <- function(t,y,parms){
  with(as.list(c(parms)),{
         dY <- addVolume - pV * (y+addVolume)
         return(list(c(round(dY, 0))))
       }
       )
}
```
De startwaarde geven we ook op. Bij een 3D model zijn er meerder startwaardes die we dan met een vector weer kunnen meegeven. In dit geval hebben we maar 1 startwaarde: Volume = 0

#initial state
```{r}
state <- c(Volume = 0)

```
Als laatste heeft de functie ook een timeframe nodig (simulatietijd).


#define time sequence you want to run the model
```{r}
times <- seq(0, 160,  by = 1)
```
De parameters, de initiële startwaarde, de timeframe en de functie met de vergelijkingen zijn nu gedefinieerd. Ik kan de simulatie nu runnen met behulp van ode. Ode heeft minimaal nodig als argumenten time (timeframe),y (wat is de uitkomstwaarde), parms (parameters), func (modelfunctie). Typisch voor ode is dus dat de functie ode de y waardes teruggeeft daar waarde modelfunctie volume de verandering dY uitrekent. ode gebruikt dus het resultaat van de volume functie om y uit te rekenen.

Gebruik help(ode) voor meer informatie. In dit geval vertellen we ode ook nog de euler methode te gebruiken.

# run simulation using continuous approach
```{r}
out  <- ode(times = times, y = state,   parms = parameters, func = volume, method = "euler")
```
De resultaten zijn nu in out opgeslagen. Om de resultaten te bekijken kunnen we de resultaten printen en plotten.
```{r}
tail(out)
##      time  Volume
## [1,]    0  0.0000
## [2,]    1  9.0000
## [3,]    2 17.1000
## [4,]    3 24.3900
## [5,]    4 30.9510
## [6,]    5 36.8559
plot(out)
```

Run het script en vergelijk de uitkomsten van het script met je experiment.

Beantwoord de volgende vragen
[1] Verander de parameters. Wat is het effect?
[2] Verander de initiële waarde. Wat is het effect?
[3] Verander de timeframe. Wat is het effect?
[4] Verander het originele model zodat de correctie niet is op basis van (y+addVolume) maar y. Wanneer is er nu een evenwichts toestand?







3.0 Oefenen met de tutorial
Lees de tutorial van deSolve (Karline Soetaert et all) blz 1..5 (lorenz case) en section 10.1 .. 10.3. Type de scripts over en kijk of je dezelfde resultaten kunt bereiken. beantwoord voor elke case de vraag:

[1] Welke parameters (constantes) zitten er in de vergelijking(en)?
[2] Wat is/zijn de initiële waarde(s)
[3] Wat is het tijdsframe van dit experiment?
[4] Beschrijf in je eigen woorden wat de plots laten zien (indien van toepassing)
